【裁判字號】    97,交簡上,61
【裁判日期】    971118
【裁判案由】    過失傷害
【裁判全文】
臺灣彰化地方法院刑事判決            97年度交簡上字第61號
上  訴  人  臺灣彰化地方法院檢察署檢察官
上  訴  人
即  被  告  甲○○
上列上訴人等因被告過失傷害案件，不服本院九十七年度斗交簡
字第二０二號中華民國九十七年八月二十日第一審簡易判決（原
聲請簡易判決處刑案號：九十七年度調偵字第二九五號），提起
上訴，本院管轄之第二審合議庭判決如下：
    主  文
原判決撤銷。
甲○○因過失傷害人，處拘役貳拾伍日，如易科罰金，以新臺幣
壹仟元折算壹日。
        事  實
一、甲○○於民國九十六年九月三十日下午四時三十分許，駕駛
    車牌號碼ＱＵ─六四八七號自用小客車，沿彰化縣竹塘鄉○
    ○村○○路○段附近某東西向產業道路由東往西方向行駛，
    至交岔路口時，本應注意車前狀況，隨時採取必要之安全措
    施及汽車行駛至無號誌交岔路口而同為直行車時，左方車應
    暫停讓右方車先行，而依當時天候晴天、柏油路面乾燥、無
    缺陷、無障礙物、視距良好之情況下，並無不能注意之情事
    ，竟疏未注意及此，即貿然通過交岔路口，適有乙○○騎乘
    車牌號碼ＱＲＶ─九二八號機車，亦沿上址附近某南北向產
    業道路由北往南方向行駛，行駛至前開交岔路口時，亦未注
    意車前狀況，致見甲○○所駕駛之自用小客車進入交岔路時
    ，避煞皆已不及，甲○○自用小客車之右前車頭因而與乙○
    ○左側腳踏板後方發生碰撞，致乙○○人車倒地，因而受有
    左踝挫傷併韌帶扭傷之傷害。甲○○與乙○○發生碰撞後，
    雙方均未報警處理，嗣甲○○與乙○○於九十六年十月十三
    日下午六時五十分至彰化縣警察局芳苑分局，於有偵查犯罪
    職權之機關或個人發覺其犯罪前，由甲○○自動向芳苑分局
    員警備案坦承肇事而自首，且主動接受裁判。
二、案經被害人乙○○訴由彰化縣警察局芳苑分局報請台灣彰化
    地方法院檢察署檢察官偵查起訴。
    理  由
一、訊據上訴人即被告甲○○（以下簡稱被告）固坦承與告訴人
    乙○○發生車禍，致告訴人受傷之事實不諱，惟矢口否認有
    何過失傷害犯行，辯稱：原審判決對於路權之認定，並未經
    公正客觀之專業機關鑑定，即遽為判決，顯失準據，且路權
    在何方，應按各種路況判斷，單以左右方論斷，並非正確，
    應再參酌何者優先進入路口，何條路為主、次幹道，或者何
    條路為寬等情形為斷，原審未及審酌，單以左、右方論斷被
    告有過失，要屬牽強，並有所偏頗，難令人信服，又本件車
    禍實屬意外，被告前亦無前科，且自始至今皆有和解之意願
    ，惟之所以未能和解，實因告訴人所要求之和解金額與常情
    差距過大，若因此即遽科處拘役未予緩刑，量刑似乎過重云
    云。惟查，前揭事實業據證人即告訴人乙○○證述稽詳，並
    有道路交通事故現場圖、告訴人受傷之財團法人佛教慈濟醫
    院台北分院診斷證明書及照片八幀在卷可稽。按汽車行駛至
    無號誌之交岔路口，支線道應暫停讓幹道車先行。未劃分幹
    、支線或同為幹線道或支線道者，轉彎車應暫停讓直行車先
    行；如同為直行車或轉彎車者，左方車應暫停讓右方車先行
    ；又行經無號誌之交岔路口時，應減速慢行，作隨時停車之
    準備，道路交通安全規則第一百零二條第一項第二款、第九
    十三條第一項第二款分別定有明文。本件被告係沿彰化縣竹
    塘鄉○○村○○路○段附近某東西向產業道路由東往西方向
    行駛，行經附近與之交會之無號誌交岔路口時，適告訴人騎
    乘機車，沿上址近某南北向產業道路由北往南方向行駛，雙
    方於行至無號誌交岔路口時，被告為左方車應暫停讓告訴人
    之右方車先行，其卻未注意暫停讓右方車先行，而告訴人亦
    未注意車前狀況，減速慢行，以致與告訴人所騎乘之機車在
    交岔路口發生碰撞，及本件係被告自用小客車之右前車頭與
    告訴人左側腳踏板後方發生碰撞，告訴人因而受有左踝挫傷
    併韌帶扭傷之傷害，被告顯有過失，本件經送臺灣省彰化縣
    區車輛行車事故鑑定委員會鑑定，亦同此認定，且認被告行
    經無號誌之交岔路口，左方車未暫停讓右方車先行，為肇事
    主因，告訴人行經無號誌交岔路口，未注意車前狀況，為肇
    事次因，此有臺灣省彰化縣區車輛行車事故鑑定委員會鑑定
    意見書一份附卷可參，是以本件告訴人雖騎乘機車於行經該
    無號誌之交岔路口時，亦因未注意車前狀況而與有過失，然
    不能因告訴人之與有過失而減免被告之罪責。又被告之過失
    行為與告訴人受傷間，具有相當因果關係，是以本件被告過
    失傷害犯行堪予認定。
二、核被告所為，係犯刑法第二百八十四條第一項前段之過失傷
    害罪。又被告與告訴人發生碰撞後，雙方均未報警處理，嗣
    被告與告訴人於九十六年十月十三日下午六時五十分至彰化
    縣警察局芳苑分局，於有偵查犯罪職權之機關或個人發覺其
    犯罪前，由被告自動向芳苑分局員警備案坦承肇事而自首，
    且主動接受裁判，此有彰化縣警察局二林分局受理各類案件
    紀錄表一份在卷可稽，是以本件被告確有自首之情形，爰依
    刑法第六十二條前段自首之規定，減輕其刑。原審判決以被
    告過失傷害犯行事證明確，據以論罪科刑，固非無見，然原
    審未審酌被告有自首之情形，尚有違誤，上訴人即被告以其
    並無過失為由，指摘原審判決違誤，及上訴人即檢察官以原
    判決量刑過輕，提起上訴，雖均無理由，然原判決既有上述
    之違誤，自應由本院撤銷改判。爰審酌被告過失之情節、告
    訴人所生之損害、尚未與告訴人達成和解及犯罪後之態度等
    一切情狀，量處如主文第二項所示之刑，並依刑法第四十一
    條第一項前段之規定諭知易科罰金之折算標準，以示懲儆。
據上論斷，應依刑事訴訟法第四百五十五條之一第一項、第三項
、第三百六十九條第一項前段、第四百五十二條、第二百九十九
條第一項前段，刑法第二百八十四條第一項前段、第四十一條第
一項前段、第六十二條前段，刑法施行法第一條之一，判決如主
文。
本案經檢察官陳茂榮到庭執行職務。
中    華    民    國    97    年    11    月    18    日
                        台灣彰化地方法院刑事第二庭
                            審判長法官  石馨文
                            法      官  羅永安
                            法      官  黃齡玉
以上正本證明與原本無異。
本件不得上訴。
中    華    民    國    97    年    11    月    19    日
                            書  記  官  洪年慶
附錄本案論罪科刑法條全文：
中華民國刑法第284條
（過失傷害罪）
因過失傷害人者，處6月以下有期徒刑、拘役或5百元以下罰金，
致重傷者，處1年以下有期徒刑、拘役或5百元以下罰金。
從事業務之人，因業務上之過失傷害人者，處 1 年以下有期徒刑
、拘役或1 千元以下罰金，致重傷者，處 3 年以下有期徒刑、
拘役或 2 千元以下罰金。


司法院資訊處製作；財團法人民間司法改革基金會備份。
